【裁判字號】    96,聲再,429
【裁判日期】    970131
【裁判案由】    竊盜
【裁判全文】
臺灣高等法院刑事裁定                 96年度聲再字第429號
再審聲請人
即受判決人  甲○○
上列聲請人因竊盜案件，對於本院92年度上易字第1939號，中華
民國92年10月28日第二審確定判決（第一審案號：臺灣台北地方
法院91年度易字第286號，起訴案號：臺灣台北地方法院檢察署
91年度偵字第2865號），聲請再審，本院裁定如下：
    主  文
再審之聲請駁回。
    理  由
一、聲請意旨略以員警王運聲以「交保」、「破案獎金」及「轄
    區擺攤優惠」為誘餌，利誘被告為與事實不符之自白，被告
    當時因急欲交保以照顧重病臥床之外祖父，基於一片孝心並
    成全警方之績效，方願揹黑鍋扛下非被告所為之竊盜案，警
    方以此利誘方式所取得之自白，已與刑事訴訟法第98條之規
    定相違。今特提出與員警王運聲對話之錄音帶譯文、記者會
    新聞稿、電子報等，用以證明被告之自白係受其利誘而非出
    於任意性，爰依刑事訴訟法第420條第1 項第6款之規定，聲
    請再審云云。
二、按法院認為無再審理由者應以裁定駁回之。經前項裁定後，
    不得更以同一原因聲請再審，刑事訴訟法第四百三十四條定
    有明文。本件再審聲請人之前揭有關證人王運聲於一審之證
    詞等聲請原因，前經本院95年度聲再字第291號、96年度聲
    再字第156號裁定以再審為無理由，裁定駁回在案，有該裁
    定附卷可稽，茲聲請人就此復以同一原因聲請再審，揆諸前
    開規定，其此部分之聲請於法不合，自應駁回其此部分再審
    之聲請。又按刑事訴訟法第420條第1項第6款規定有罪之判
    決確定後，因發現確實之新證據，足認受有罪判決之人應受
    無罪、免訴、免刑或輕於原判決所認罪名之判決者，得聲請
    再審。又所謂「發現確實新證據」，係指該證據於事實審法
    院判決前已經存在，為法院、當事人所不知，不及調查斟酌
    ，至其後始行發見，且就證據本身形式上觀察，固不以絕對
    不須經過調查程序為條件，但必須顯然可認為足以動搖原有
    罪確定判決，而為受判決人無罪、免訴、免刑或輕於原判決
    所認罪名之判決者為限。故受理聲請再審之最後事實審法院
    ，應就聲請再審理由之所謂「新證據」，是否具備事實審判
    決前已經存在，為法院、當事人所不知，事後方行發見之「
    嶄新性」，及顯然可認足以動搖原有罪確定判決，應為無罪
    、免訴、免刑或輕於原判決罪名之「顯然性」二要件，加以
    審查，為判斷應否准予開始再審之準據（最高法院85年度臺
    抗字第308號、93年度臺抗字第98號判決意旨參照）。又人
    證，係以證人之證言為證據資料，故以證人為證據方法，以
    其陳述為證明之作用者，除非其於另一訴訟中已為證言之陳
    述，否則，不能以其事後所製作記載見聞事實之文書，謂其
    係根據該人證成立於事實審法院判決之前，而認該「文書」
    為新證據，亦經最高法院75年臺上字第7151號著有判例。而
    此判例所謂之證人「於另一訴訟中已為證言之陳述」，係指
    證人在事實審法院判決前，在另一訴訟中已為證言之陳述，
    而有可為證據之供述筆錄（書證），未能調查審酌之情形而
    言，如果證人在事實審法院已陳述明確，經原判決對於其陳
    述之證明力加以取捨判斷，自不容以其在判決後，於另一訴
    訟中所為相反歧異之陳述，執為發見確實新證據之再審原因
    （最高法院90年度臺抗字第360號判決參照）。再「按刑事
    訴訟法第413條第1項第6款（現行法第420條第1款第6款）所
    謂確實之新證據，須以可認為確實足以動搖原確定判決，而
    為受判決人有利之判決者為限。抗告人聲請再審，係請傳證
    人某甲等證明其在偵查中供述係受看守某乙所脅迫，既非判
    決後發現之新證據，而為抗告人於判決前所明知，又非不須
    調查之確實新證據，自不能謂為有再審之理由」，最高法院
    41年台抗字第1號判例亦有明定。經查本件聲請人犯竊盜罪
    行明確，已經本院92年上易字第1939號確定判決於理由欄內
    詳細敘明認定犯罪事實之各項證據之理由，尤對於被告之自
    白經調查證人王運聲、李錦山於第一審之證述情節，復參酌
    聲請人之供詞、被害人等之供述及現場照片等，認定被告之
    自白與事實相符，而採為認定被告犯罪之證據，均已詳為敘
    明理由，經核與證據法則並無違誤，聲請人即被告以原審僅
    以被告之自白為唯一證據，容有誤會。又聲請人所提出之錄
    音帶譯文、記者會新聞稿、電子報等，並未經證人王運聲於
    另一訴訟中已為證言之陳述，且聲請人所述者係其於判決前
    所明知，既非判決後發現之新證據，亦非不須調查之確實新
    證據，是被告所提之證據，尚非顯然可認為足以動搖原確定
    判決，並能據以認定受判決人應受無罪、或免訴、或輕於原
    判決所認定之罪名，而無須經過調查者，自與刑事訴訟法第
    420條第1項第6款所指之「發現確實之新證據」不符，揆諸
    上揭法律規定及最高法院之判例要旨，應認為無再審理由，
    其此部分之聲請應予駁回，揆諸上述最高法院之裁判要旨及
    法律之規定，本件聲請人聲請再審與法不合及為無理由，均
    應予以駁回。
三、依刑事訴訟法第433條、第434條第1項裁定如主文。
中    華    民    國    97    年     1    月    31    日
                  刑事第七庭  審判長法  官 黃麗生
                                    法  官 江國華
                                    法  官 許宗和
以上正本證明與原本無異。
不得抗告。
                                    書記官 林淑貞
中    華    民    國    97    年     1    月    31    日


司法院資訊處製作；財團法人民間司法改革基金會備份。
